臺灣板橋地方法院刑事判決　　　　　　　　　　　　九十一年度訴字第一五七號
　　公　訴　人　臺灣板橋地方法院檢察署檢察官
　　被　　　告　乙○○
右列被告因偽造文書案件，經檢察官提起公訴（九十年度偵字第一七０三二號），本
院判決如左：
    主    文
乙○○無罪。
    理    由
一、公訴意旨略以：被告乙○○因無自小客車駕駛執照，為脫免駕駛時被開告發單處
    罰，竟記憶同住一屋友人甲○○之身份證號碼以備冒用其名義。嗣於其(1)民國八
    十八年九月二十五日十三時十五分許，駕駛自己所有車牌號碼ＢＦ｜一０六０號
    自小客車，行經國道一號公路北向永康交流道時，因單車道匝道超車及無照駕駛
    ，遭交通警察欄下盤查時；(2)於八十八年十一月三日十四時五十九分許，駕駛上
    開自小客車行經桃園巿三民路與復興路口處，因違規左轉遭交通警察攔下時，竟
    基於概括犯意，冒用甲○○名義，連續在公警局字（８４）第１９０９８８號及
    桃警行交字第３３４５２１號舉發違反道路交通管理事件通知單之被通知人收執
    聯中，偽造甲○○名義簽名及捺指印一枚，以示業已收受該告發通知單，再交還
    交通警員收執，因認被告乙○○涉犯刑法第二百十六條、第二百十條之行使偽造
    私文書罪嫌云云。
二、按犯罪事實應依證據認定之，無證據不得推定其犯罪事實，刑事訴訟法第一百五
    十四條定有明文；又按在訴訟上用以證明事實之證據，須於通常一般人均不致有
    所懷疑而得確其為真實之程度者，始得據以為有罪之認定，倘其證明尚未達到此
    程度，而有合理之懷疑存在，致無從為有罪之確信時，即應為之無罪判決，有最
    高法院七十六年台上字第四九八七號判例可資參照。本件公訴人認被告乙○○涉
    有上開犯行，無非以被告坦承不諱，核與證人甲○○指述情節相符，且公警局字
    （８４）第１９０９８８號舉發違反道路交通管理事件通知單上按捺之指印，經
    本院交通法庭送內政部刑事警察局鑑定結果，亦與被告指紋卡之左拇指指紋相符
    為其論據。
三、訊據被告乙○○固坦承有以甲○○名義在前開舉發違反道路交通管理事件通知單
    之被通知人收執聯簽收等情事，但堅決否認有何不法犯行，辯稱：伊會以甲○○
    名義簽收罰單，是經甲○○同意的等語。查：被告在偵查中即以：「（問：何因
    用甲○○之姓名？）因我無照駕駛，且經同意他背他的身分證字號，他也知道我
    是無照駕駛的」等語置辯（見偵卷第八頁背面），經核與證人蕭玉霞於本院審理
    時證稱：甲○○與伊前夫（乙○○）曾是同事，有一段時間，盛某到伊家借住，
    因伊前夫沒有駕照，但開車需要，所以盛某表示說如果伊前夫被警察查獲時，可
    背盛某身分證統一編號來應付警察，當時伊等有約定伊前夫被開罰單的話，就將
    錢與罰單一起交給盛某，讓他去繳交等語相符。復參酌證人甲○○在偵查中對檢
    察官訊問是否同意被告背其身分證字號等問題時閃爍其詞，答稱：「以前我們同
    租房屋，有給他看過證件，身分證、駕照。」、「我不知道該怎麼說，我也不知
    道為什麼。」等語（見偵卷第八頁），足徵被告辯稱以證人甲○○名義簽收罰單
    ，係經甲○○同意乙節洵屬有據。再按刑法第二百十條之偽造文書罪，以偽造他
    人名義之文書為其成立要件，若串令他人冒用自己名義作成文書，縱使所載不實
    ，仍屬虛妄行為，不能以本罪相繩，此有最高法院二十九年上字第一一九六號判
    例可稽。本件被告乙○○經上開查證結果，既係經證人甲○○同意後，始以甲○
    ○名義簽收本件之舉發違反道路交通管理事件通知單，則其非冒用他人名義而制
    作上開文書，其對前開舉發違反道路管理事件通知單之簽收並非無制作權人，是
    其行為固屬虛佞，且有可議之處，但尚不構成刑法之偽造文書罪責。此外本院復
    查無其他積極證據足證被告有何偽造文書犯行，應不能證明其犯罪，揆諸首揭說
    ，自應為無罪之諭知。
據上論斷，應依刑事訴訟法第第三百零一第一項，判決如主文。
本案經檢察官陳孟黎到庭執行職務。
中      華      民      國      九十一      年    八    月    二十六    日
                                  臺灣板橋地方法院刑事第二庭
                                          法  官  古  秋  菊
右正本證明與原本無異。
如不服本判決，應於判決送達後十日內，向本院提出上訴狀。
                                          書記官  蕭  詩  穎
中      華      民      國      九十一      年    八    月   二十六     日
